【裁判字號】    99,台上,1236
【裁判日期】    990304
【裁判案由】    公共危險
【裁判全文】
最高法院刑事判決            九十九年度台上字第一二三六號
上  訴  人  甲○○
選任辯護人  洪堯欽律師
            劉健右律師
上  訴  人  乙○○
選任辯護人  楊貴森律師
上  訴  人  丙○○
選任辯護人  黃秀禎律師
上  訴  人  丁○○
上列上訴人等因公共危險案件，不服台灣高等法院中華民國九十
六年十二月二十一日第二審判決（九十六年度上訴字第二四六四
號，起訴案號：台灣宜蘭地方法院檢察署九十五年度偵字第二三
三六號），提起上訴，本院判決如下：
    主  文
上訴駁回。
    理  由
按刑事訴訟法第三百七十七條規定，上訴於第三審法院，非以判
決違背法令為理由，不得為之。是提起第三審上訴，應以原判決
違背法令為理由，係屬法定要件。如果上訴理由書狀並未依據卷
內訴訟資料，具體指摘原判決不適用何種法則或如何適用不當，
或所指摘原判決違法情事，顯與法律規定得為第三審上訴理由之
違法情形，不相適合時，均應認其上訴為違背法律上之程式，予
以駁回。本件原審審理結果，認為上訴人甲○○恐嚇取財未遂，
及與上訴人乙○○、丙○○、丁○○共同毀損、放火等犯行明確
，因而撤銷第一審關於乙○○、丙○○、丁○○部分科刑之判決
，經比較刑法新舊法律規定，改判依行為時牽連犯從一重仍論處
乙○○、丙○○、丁○○共同放火燒燬現未有人所在之他人所有
建築物罪刑，及維持第一審就甲○○部分依牽連犯從一重論處共
同放火燒燬現未有人所在之他人所有建築物罪刑之判決，駁回甲
○○在第二審之上訴。已詳其調查、取捨證據之結果及憑以認
定犯罪事實之心證理由，並就乙○○否認犯行之供詞及上訴人等
所辯各語認非可採，予以論述。刑法第一百七十四條第一項之放
火燒燬現未有人所在之他人建築物罪，其所謂之建築物，乃指定
著於土地之工作物，祇須上有屋面，周有門壁，足以蔽風雨、通
出入，適於人之起居即足。所稱之燒燬，係行為人利用火力，使
特定物焚燒燬滅，致失其形體效力者而言，全燬無論矣，即僅焚
燬一部，茍已使物失去原有效用，亦屬之。上訴人等放火焚燒之
「冠鈞競翔會」會場為獨立之鐵皮屋，依卷附照片所示，上有屋
頂，四周有牆壁、窗戶、門垣，足以遮風雨、通出入，且依證人
即被害人戊○○證述該鐵皮屋於賽鴿時係供人居住使用各情，已
符合建築物之要件；該鐵皮屋焚燒後，除內部之廚房物品、裝潢
、家電用品及自用小客車等物悉遭燒燬外，其中北側靠西南側起
居室上方鐵皮屋頂受燒變色、鋼樑彎曲變形，西南側牆面鋼筋混
凝土表面受燒剝落露出內部磚塊。證人即宜蘭縣政府消防局人員
王維進亦證稱：會場內部幾乎都沒有東西是完好的，都被燒過，
鐵皮及鋼樑有彎掉變形等語。「冠鈞競翔會」建築物之主要結構
鋼樑、鐵皮因遭火焚燒損壞彎曲變形，已達使該建築物喪失其效
用之程度。原判決綜核案內證據資料，本於調查所得，相互勾稽
之結果，憑為論斷說明上訴人等之所為，該當於刑法第一百七十
四條第一項放火罪之論據，並不違背證據法則。而丁○○在台北
縣新店市飲酒後，距其抵達宜蘭縱火現場，已約時隔四小時，參
酌其於警詢及偵查中就案發經過及分工細節各項，均能具體詳細
陳述，與丙○○所述過程相侔，難認其於案發當時仍處於酒醉狀
態或有何精神耗弱之情形，原判決復已論述明白，並說明甲○○
因向戊○○索取金錢不遂，乃萌生放火燒燬「冠鈞競翔會」，乙
○○既駕車搭載同夥至縱火現場，並於途中前往加油站購油時，
要求車上人員另以保特瓶購買汽油，顯然已經明知甲○○欲持汽
油縱火而參與之，自應同負共同正犯刑責等情，核與經驗或論理
法則均屬無違，自不容任意指摘。至於證人王維進就系爭鐵皮屋
究竟能否繼續使用或必須拆掉重建，既已明白供稱非屬其專業而
無法確定，則其此部分之證詞即無證據價值，原判決未為說明，
固有微疵，仍於判決之結果不生影響。上訴人等仍執陳詞，或認
上揭鐵皮屋非屬建築物，或謂其尚未達燒燬之既遂程度，或擷取
王維進證言之片段，認原判決有理由不備之違法；丁○○並空言
其行為時已達心神喪失或精神耗弱，乙○○則稱其僅參與構成要
件以外之行為，不應負正犯之責云云。俱係就原判決已說明事項
，徒憑己意重為事實上之爭辯，或漫詞指摘為違法，與法律規定
得為第三審上訴理由之違法情形，不相適合，並非適法之第三審
上訴理由。又中華民國九十六年罪犯減刑條例第三條第一項規定
不予減刑之罪名，因鑒於其中部分罪名法定刑不高，犯罪情節不
一，乃於第一項序文規定第一項各款所列之罪，需經宣告死刑、
無期徒刑或逾有期徒刑一年六月之刑者，始不予減刑。而裁判上
一罪，如其中一部分為本條例第三條所定不予減刑之罪，則其據
以處罰之他罪雖非同條例列舉之罪名，亦應不予減刑（司法院院
解字第三四五四、三六六一號解釋參照）。所謂其中一部分為本
條例第三條所定不予減刑之罪，除指罪名外，更包括刑度（判處
死刑、無期徒刑或逾一年六月以上有期徒刑）之限制。是以據以
處罰之他罪，雖不屬於本條例第三條之罪，如非宣告死刑、無期
徒刑或逾一年六月以上有期徒刑時，固應予減刑，如此始符合比
例原則；惟如其所宣告之刑為死刑、無期徒刑或逾一年六月以上
有期徒刑時，因與本條例第三條所定不予減刑之非據以處罰之罪
有裁判上一罪關係，則據以處罰之他罪，自應不予減刑。原判決
已說明甲○○牽連犯三罪，其中刑法第三百四十六條（包含既、
未遂在內）恐嚇取財部分為本條例第三條第一項第十五款所定不
予減刑之罪，其據以處罰之公共危險罪雖非列舉之罪名，因其宣
告刑已逾一年六月以上，應不得減刑之旨。甲○○上訴意旨略以
：裁判上一罪之牽連犯，僅能擇一宣告其罪刑，原判決主文既未
宣告其牽連所犯之恐嚇取財未遂罪刑，即非上開條例第三條所定
不予減刑之罪，仍應就所宣告之公共危險罪予以減刑云云，係徒
憑其主觀上對法令之顯然誤解，任意指摘，客觀上顯不足據以辨
認原判決已具備違背法令之形式要件。再刑事訴訟法第一百五十
九條之五，乃係就前四條（第一百五十九條之一至之四）以外之
被告以外之人於審判外之言詞或書面陳述，經當事人明示同意（
第一項）或擬制同意（第二項）作為證據時，如何亦得有證據能
力所為之規定。依立法理由之說明，本條第一項、第二項係分別
參考日本刑事訴訟法第三百二十六第一項之規定及日本實務之見
解而為之增訂。然本法第一百五十九條之一關於法官與檢察官之
訊問筆錄得否為證據之規定，與日本刑事訴訟法第三百二十一條
第一項第一款、第二款等規定迥不相同；而本法第一百五十九條
之一至之四傳聞證據之證據能力如何，既設有明文，如已符合該
四條規定之要件，已得為證據者，自無再適用本條項定其證據能
力之必要。惟本法第一百五十九條之一第二項檢察官訊問筆錄、
第一百五十九條之四第一款、第二款特信性文書之立法，係積極
上承認其具有一定程度之可信性，因此附以無顯有不可信之情況
，而得為證據之消極條件，故如當事人對於上開訊問筆錄或特信
性文書，已明示同意或擬制同意作為證據者，應解為所附之消極
條件已解除，而如第一百五十九條之一第一項法官訊問筆錄之無
條件承認其證據能力者同。證人林智琪於偵查中已依法具結陳述
，上訴人等在審判中復不爭執其證詞有何顯不可信之情況，依上
說明，其偵查中之證言依第一百五十九條之一第二項之規定本得
為證據，原判決依第一百五十九條之五第二項擬制同意之規定，
說明證人林智琪於偵查中之陳述得為證據，容有誤會，然於判決
結果不生影響，又上訴人等於審判中俱未聲請傳喚證人林智琪，
顯已放棄詰問權，自無不當剝奪之可言。是以乙○○關於此部分
之上訴，尚難謂係合法之第三審上訴理由，至於上訴意旨所舉其
他證人部分，原判決並未採取資為放火罪部分之依據，自無贅餘
說明之必要。依上所述，本件上訴人等關於公共危險部分之上訴
為違背法律上之程式，俱應予駁回。上訴人等對於上開部分所提
起之第三審上訴，既屬不合法而應從程序上駁回，則與之有裁判
上一罪關係、而不得上訴第三審之恐嚇取財未遂（甲○○部分）
、毀損（上訴人四人）部分，自亦無從為實體上之審判，應併從
程序上予以駁回。本件既因上訴不合法而為程序上駁回，則丙○
○求為緩刑之宣告，本院無予審酌，附此明。
據上論結，應依刑事訴訟法第三百九十五條前段，判決如主文。
中    華    民    國  九十九  年    三    月    四    日
                      最高法院刑事第十三庭
                          審判長法官  賴  忠  星
                                法官  吳      燦
                                法官  蔡  名  曜
                                法官  葉  麗  霞
                                法官  蘇  振  堂
本件正本證明與原本無異
                                      書  記  官
中    華    民    國  九十九  年    三    月    十    日
                                                       s

司法院資訊處製作；財團法人民間司法改革基金會備份。
